臺灣基隆地方法院民事裁定　　　　　　　100年度重再字第1號
再審　原告　朱余碧美
再審　被告　第一商業銀行股份有限公司
法定代理人　蔡慶年
上列當事人間請求拆屋還地事件，再審原告對於中華民國97年 5
月23日本院96年度重訴字第39號確定判決提起再審之訴，本院裁
定如下：
    主  文
再審之訴駁回。
再審訴訟費用由再審原告負擔。
    理  由
一、按再審之訴，應於30日之不變期間內提起。前項期間，自判
    決確定時起算，判決於送達前確定者，自送達時起算；其再
    審之理由發生或知悉在後者，均自知悉時起算。但自判決確
    定後已逾5年者，不得提起。以第 496條第1項第5款、第6款
    或第12款情形為再審之理由者，不適用前項但書之規定，民
    事訴訟法第 500條定有明文。次按再審之訴應表明再審理由
    及關於再審理由並遵守不變期間之證據；再審之訴不合法者
    ，法院應以裁定駁回之，同法第501條第1項第4款及第502條
    第 1項分別定有明文。是以，提起再審之訴，應於訴狀中表
    明民事訴訟法第496條第1項各款之再審事由，及遵守不變期
    間之證據，否則其訴即不合法，無庸命其補正，逕以裁定駁
    回之（最高法院60年台抗字第 538號、70年台再字第35號判
    例可資參照）。又提起再審之訴之原告，如主張其再審理由
    知悉在後者，應就所其主張之事實負舉證之責任，最高法院
    30年抗字第443號判例亦有明文。
二、再審意旨略以：再審原告所居住之基隆市○○路81巷 5號房
    屋（以下簡稱系爭房屋），係由其父余文光於民國39年 4月
    初向政府合法購買，至今已合法擁有系爭房屋所有權逾60餘
    年，再審被告竟於39年 4月27日以清算取得之不當方式，取
    得系爭房屋所坐落之基隆市○○區○○段 558地號土地（以
    下簡稱系爭土地），並要求再審原告租購系爭土地，然提出
    之價格甚不合理，在兩造洽商合理價格時，再審被告竟提起
    訴訟請求再審原告拆屋還地，實已侵犯再審原告對於系爭房
    屋合法之所有權，並罔顧再審原告身為系爭房屋所有權人之
    合法權益，在未通知再審原告之情況下，逕將系爭土地售予
    他人，致再審原告無法購買，系爭土地之買賣應為無效，故
    本院96年度重訴字第39號判決再審原告係無權占有系爭土地
    ，需拆除系爭房屋後將系爭土地返還再審被告，再審原告受
    有極大冤屈，為此提起再審之訴等語。
三、經查，本件再審被告起訴請求再審原告拆屋還地及給付相當
    於租金之不當得利，經本院於97年 5月23日以96年度重訴字
    第39號民事判決再審原告與訴外人余崇漢、余崇吉、余更生
    應將坐落系爭土地上面積合計106.55平方公尺之系爭房屋拆
    除，並將上開占有土地返還予再審被告，及應給付再審被告
    新臺幣（下同）377,681元，及自97年4月29日起至清償日止
    ，按週年5%計算之利息，暨自97年 4月29日起至返還上開土
    地之日止，按月給付再審被告6,393元，上開判決已於97年7
    月 7日確定，業經本院依職權調閱96年度重訴字第39號民事
    卷宗查明屬實，而再審原告遲至100年5月13日始向本院提起
    本件再審之訴，僅稱再審被告係以不當方式取得系爭土地所
    有權，並未於訴狀中表明本院96年度重訴字第39號確定判決
    有何法定再審理由並遵守不變期間之證據，依上開規定及說
    明，再審原告提起本件再審之訴為不合法，並毋庸命其補正
    ，應予駁回。
四、依民事訴訟法第502條第1項、第95條、第78條，裁定如主文
    。
中    華    民    國   100    年    7     月    11    日
                  民事庭法  官  陳湘琳
以上正本係照原本作成。
如對本裁定抗告須於裁定送達後10日內向本院提出抗告狀，並繳
納抗告費新臺幣1,000元。
中    華    民    國   100    年    7     月    11    日
                        書記官  洪佳如